臺灣板橋地方法院刑事判決　　　　　　　99年度訴字第3711號
公　訴　人　臺灣板橋地方法院檢察署檢察官
被　　　告　莊賜來
選任辯護人　郭世昌律師
上列被告因強盜等案件，經檢察官提起公訴（99年度偵字第2659
2 號、第29138 號），本院判決如下：
    主  文
莊賜來犯攜帶兇器竊盜罪，累犯，處有期徒刑捌月；扣案之三角
扳手壹支，沒收。又犯攜帶兇器竊盜罪，累犯，處有期徒刑捌月
；扣案之三角扳手壹支，沒收。又犯攜帶兇器竊盜罪，累犯，處
有期徒刑捌月；扣案之三角扳手壹支，沒收。應執行有期徒刑壹
年拾月；扣案之三角扳手壹支，沒收。
    事  實 
一、莊賜來前於民國81年、82年間，因妨害風化、竊盜案件，經
    最高法院以82年度臺上字第814 號、臺灣士林地方法院以82
    年度訴字第556 號，分別判處有期徒刑4 年、10月確定，兩
    案接續執行，於84年6 月27日縮短刑期假釋出獄；因於假釋
    期間之85年間，犯強制性交案件，經臺灣高等法院臺中分院
    以85年度上訴字第2399號判處有期徒刑9 年確定，而撤銷假
    釋，接續執行殘刑有期徒刑2 年7 月27日，而於91年9 月24
    日縮短刑期假釋出獄；再於假釋期間犯竊盜、妨害公務等案
    件，經臺灣高等法院高雄分院以92年度上易字第1104號判處
    有期徒刑8 月、7 月，應執行有期徒刑1 年2 月，嗣經裁定
    減刑為有期徒刑4 月、3 月15日，且定應執行刑有期徒刑7
    月，而撤銷假釋，接續執行殘刑有期徒刑5 年3 月8 日，並
    於97年5 月7 日執行完畢。詎莊賜來不知悔改，竟分別基於
    意圖為自己不法所有之犯意，先後於附表所示之時間，駕駛
    其向直航聯合有限公司高雄市分店承租之車號0617-MM 號小
    貨車，並攜帶其所有而客觀上得以危害生命、身體可供兇器
    使用之三角扳手1 支，至附表所示之地點，以持上開三角扳
    手拆卸附表所示陳永俊所管領而懸掛在車號4320-PP 號小貨
    車後方備用輪胎，以及拆卸黃柏積、蘇峙任所有而各懸掛車
    號5810-YL 號、車號0837-VM 號（起訴書誤載為0839-VM ）
    小貨車後方備用輪胎之方式，分別竊得陳永俊所管領以及黃
    柏積、蘇峙任所有而裝設於前述小貨車上之備用輪胎各1 個
    （共3 個）。嗣於99年10月1 日凌晨2 時許，張賢欽在住處
    客廳，目睹莊賜來將其竊得之車號5810-YL 號自用小貨車之
    備用輪胎，置於車號0617-MM 號小貨車之後車斗，再至車號
    0837-VM 號自用小貨車後方竊取備用輪胎後，置於車號0617
    -MM 號小貨車之後車斗，復駕駛車號0617-MM 號小貨車至車
    號0837-VM 號自用小貨車旁，因張賢欽胞兄張賢富所有車號
    8907-7F 號自用小貨車即停放在車號0837-VM 號自用小貨車
    後方，張賢欽因而懷疑莊賜來欲竊取張賢富所有自用小貨車
    之備用輪胎，遂通知張賢富一同趕下攔阻莊賜來，進而與莊
    賜來發生拉扯、扭打，莊賜來因而受有右眼頓傷合併周圍撕
    裂傷共8 公分、頭部頓傷之傷害，張賢欽受有左膝挫傷、左
    足挫傷合併足跟擦傷及左前臂擦傷等傷害，張賢富則受有左
    上肢穿刺傷等傷害（傷害部分，莊賜來、張賢欽、張賢富均
    未告訴），惟莊賜來終為張賢欽、張賢富壓制在地，待警據
    報到場，予以逮捕，並扣得莊賜來所有而供其犯附表所示3
    次竊盜犯罪所用之三角扳手1支，始獲上情。
二、案經陳永俊訴由新北市政府警察局中和第一分局移送，以及
    新北市政府警察局新莊分局移送臺灣板橋地方法院檢察署檢
    察官偵查起訴。
    理  由
一、本判決所引用之證據資料（詳後引用之各項證據），其中係
    屬傳聞證據部分，縱無刑事訴訟法第159 條之1 至第159 條
    之4 或其他規定之傳聞證據例外情形，因被告莊賜來及其辯
    護人於本院準備程序中均表示不爭執證據能力（見本院卷第
    62頁），且於本院審判期日，均未聲明異議，本院審酌卷內
    並無事證顯示各該陳述之作成時、地與週遭環境，有何致令
    陳述內容虛偽、偏頗之狀況後，均認為適當，依刑事訴訟法
    第159 條之5 第2 項之規定，為傳聞法則之例外，應有證據
    能力。
二、訊據被告對於上揭時、地，先後3 次攜帶扣案之三角扳手竊
    盜備用輪胎等犯罪事實，均坦承不諱，核與證人即告訴人陳
    永俊、被害人黃柏積、蘇峙任、直航聯合有限公司高雄市分
    店店長郭千代、目睹被告於附表編號2 至編號3 時地行竊過
    程之民眾張賢欽、張賢富之證述情節相符，並有查獲照片12
    張、附表編號1 所示竊盜過程之監視錄影照片4 張、車輛詳
    細資料表3 份、診斷證明書3 份，以及車號0615-MM 號小貨
    車之租賃契約、車號0615-MM 號小貨車行車執照各1 份附卷
    可稽，復有被告所有而供本件3 次竊盜犯罪所用之三角扳手
    1 支扣案可憑。從而，本案事證明確，被告先後3 次攜帶兇
    器竊盜之犯行，均堪認定，應予依法論科。
三、論罪科刑：
  (一)被告行為後，刑法第321 條條文修正案業經總統於100 年1
    月26日以華總一義字第09900155061 號令公布在案，自100
    年1 月28日起生效，因修正後刑法第321 條，除將第1 款之
    構成要件刪除「夜間」，以擴大其處罰範圍外，其法定刑並
    由「6 月以上、5 年以下有期徒刑」提高為「6 月以上、5
    年以下有期徒刑，得併科新臺幣10萬元以下罰金」，經比較
    新舊法之要件、刑度，新法並非有利於被告，依刑法第2 條
    第1 項前段「從舊從輕原則」，仍應適「行為時」即修正前
    刑法第321 條第1 項第1 款、第2 款、第3 款款之規定處斷
    。
  (二)按刑法第321 條第1 項第3 款之攜帶兇器竊盜罪，係以行為
    人攜帶兇器竊盜為其加重條件，此所謂兇器，其種類並無限
    制，凡客觀上足對人之生命、身體、安全構成威脅，具有危
    險性之兇器均屬之，且祇須行竊時攜帶此種具有危險性之兇
    器為已足，並不以攜帶之初有行兇之意圖為必要，最高法院
    79年臺上字第5253號著有判例可資參照。次按，扳手、鉗子
    、起子等物，客觀上均足對人之生命、身體、安全構成威脅
    應認為行兇器具，持以行竊應成立加重竊盜罪（最高法院76
    年度臺上字第3929號判決意旨參照）。被告以扣案之三角扳
    手行竊，而該三角扳手1 支，為屬金屬製品，材質堅硬，業
    經本院於100 年6 月29日、100 年8 月25日當庭勘驗屬實（
    見本院卷第62頁、第113 頁），是扣案之三角扳手1 支，在
    客觀上顯足以危害人之生命、身體，依上開判例意旨，自屬
    兇器無訛。且所謂兇器，種類並無限制，已如前述，自不以
    外型尖銳為必要，則被告之辯護人主張扣案三角扳手的外型
    並非尖銳而不構成兇器，自有未合。又被告攜帶攜帶扣案之
    三角扳手，是否意圖行兇，本與該扣案之三角扳手是否為兇
    器之認定無關，辯護人以被告攜帶三角扳手之目的在於拆裝
    螺絲，並無意用於行兇，主張扣案之三角扳手並非兇器云云
    ，亦屬無據。
  (三)被告於附表所示之時間，先後3 次持扣案之三角扳手竊得備
    用輪胎各1 個（共3 個），核其所為，均係犯修正前刑法第
    321 條第1 項第3 款之攜帶兇器竊盜罪。
  (四)公訴意旨認被告於附表編號2 至編號3 所示之時、地，竊得
    黃柏積、蘇峙任所有之備用輪胎後，致於其所駕駛之車號06
    17-MM 號小貨車上，因遭張賢欽、張賢富發覺，打開被告駕
    駛之自用小貨車車門，阻擋被告離開，被告為脫免逮捕，先
    以徒手之方式與張賢欽、張賢富相互拉扯，再猛力咬傷張賢
    富之左手臂，再使力將張賢欽推倒在地，致張賢富受有左上
    肢穿刺傷之傷害，張賢欽則受有左膝挫傷、左足挫傷合併足
    跟擦傷及左前臂擦傷等傷害，因認被告此部分係犯刑法第32
    9 條之準強盜罪，而有刑法第321 條第1 項第3 款情形，應
    論以刑法第330 條第1 項之加重強盜罪。然依司法院大法官
    釋字第630 號之解釋，刑法第329 條之準強盜罪雖未如刑法
    第328 條強盜罪之規定，將實施強暴、脅迫所導致被害人或
    第三人「不能抗拒」之要件予以明文規定，惟必於竊盜或搶
    奪之際，當場實施之強暴、脅迫行為，已達使人「難以抗拒
    」之程度，其行為之客觀不法，方與強盜行為之客觀不法相
    當，而得與強盜罪同其法定刑。所稱：「難以抗拒」，係指
    客觀上壓抑被害人之意思自由，已達相當之程度，而使其難
    以抗拒該不法行為之情形而言。又依證人張賢欽、張賢富之
    證述情節，當日證人張賢欽、張賢富欲攔阻被告離開，而遭
    被告極力抵抗，彼此間並發生相互拉扯，被告除張口咬傷張
    賢富外，張賢欽並曾遭被告推到在地，但被告最後仍遭張賢
    富壓制在地等語（見臺灣板橋地方法院檢察署99年度偵字第
    26592 號偵查卷第7 頁至第10頁、第78頁至第79頁、第86頁
    、本院卷第111 頁反面至第112 頁），顯示被告於案發當日
    雖有反抗，但終遭證人張賢富壓制，證人張賢富顯未因手臂
    遭咬傷而難以抗拒被告，且證人張賢欽雖遭推倒，因所受傷
    勢均為皮肉挫擦傷，傷勢輕微，其遭推倒後未再參與壓制被
    告，係因被告已遭證人張賢富壓制在地，是被告對證人張賢
    欽、張賢富所實施之強暴、脅迫行為，難認已達難以抗拒之
    程度，致與刑法第329 條之準強盜罪構成要件不符，本院因
    而認被告於附表編號2 至編號3 所示竊取備用輪胎之行為，
    均僅犯刑法第321 條第1 項第3 款之攜帶兇器竊盜罪，公訴
    意旨認被告此部分涉有刑法第329 條、第330 條第1 項之加
    重準強盜罪，容有未合，惟被告竊取備用輪胎之基本社會事
    實同一，爰依法變更起訴法條。
  (五)被告所犯如附表所示之3 次攜帶兇器竊盜，犯意個別，且分
    別侵害陳永俊、黃柏積、蘇峙任所持之財產法益，其雖係於
    同一日竊取黃柏積、蘇峙任所有的備用輪胎，但並非以同一
    次持三角扳手拆卸之行為，同時竊取二個備用輪胎，自無想
    像競合之關係，而應分論併罰。
  (六)被告前因妨害風化、竊盜案件，經法院分別判處有期徒刑4
    年、10月確定，兩案接續執行，於84年6 月27日縮短刑期假
    釋出獄，因於假釋期間，再犯強制性交案件，經法院判處有
    期徒刑9 年，而撤銷假釋，接續執行殘刑有期徒刑2 年7 月
    27 日 ，於91年9 月24日縮短刑期假釋出獄，復於假釋期間
    犯竊盜、妨害公務等案件，經法院判處有期徒刑8 月、7 月
    ，應執行有期徒刑1 年2 月，嗣經裁定減刑且定應執行刑有
    期徒刑7 月，而撤銷假釋，接續執行殘刑有期徒刑5 年3 月
    8 日，並於97年5 月7 日執行完畢，有臺灣高等法院被告前
    案紀錄表1 份在卷可佐，被告於有期徒刑執行完畢後，5 年
    內故意再犯本件有期徒刑以上之3 罪，均為累犯，應依刑法
    第47條第1 項規定加重其刑。
  (七)本院審酌被告有前述妨害風化、竊盜、強制性交、妨害公務
    等案件之前科紀錄，已如前述，足見被告素行不良，被告四
    肢健全，不思以正當方法賺取財物，竟貪圖小利攜帶兇器竊
    取他人自用小貨車之備用輪胎，破壞他人對財產權之支配，
    危害社會治安，且遭民眾張賢欽、張賢富發現後，為脫免逮
    捕與防護贓物，與張賢欽、張賢富相互拉扯與推擠，致張賢
    欽、張賢富受有傷害，行為實無可取，惟念及被告坦承本件
    3 次加重竊盜之犯行，雖持兇器行竊，但並未持以攻擊他人
    ，竊取手段尚屬和平，且其竊得附表編號2 至編號3 所示之
    輪胎2 個，均因為警即時查獲，而歸還被害人黃柏積、蘇峙
    任，未擴大黃柏積、蘇峙任等2 人之財產損害，至於被告竊
    得如附表編號1 所示由陳永俊管領之備用輪胎，則業已變賣
    現金供己花用，迄今仍未與陳永俊和解或賠償陳永俊，此據
    被告自承在卷（見本院卷第115 頁），並斟酌被告之犯罪動
    機、犯罪手段、犯罪所生損害、智識程度等一切情狀，分別
    量處如主文所示之刑，並定應執行刑如主文所示，以資懲儆
    。
  (八)扣案之三角扳手1 支，為被告所有，且係供被告犯如附表所
    示3 次竊盜犯罪所用，已據被告供承在卷，爰依刑法第38條
    第1 項第2 款之規定，併予宣告沒收。
據上論斷，應依刑事訴訟法第299 條第1 項前段、第300 條，刑
法第2 條條第1 項前段、第47條第1 項、第38條第1 項第2 款、
第51條第5 款，修正前刑法第321 條第1 項第3 款，判決如主文
。
本案經檢察官楊瀚濤到庭執行職務。
中    華    民    國   100    年    8     月    31    日
                  刑事第五庭  審判長法  官  胡堅勤
                    
                                    法  官  盧軍傑

                                    法  官  高增泓
以上正本證明與原本無異。
如不服本判決，應於收受送達後10日內向本院提出上訴書狀。  
                                    書記官  林政良
中    華    民    國   100    年    8     月    31    日
附錄本判決論罪科刑法條全文：
修正前刑法第321條
犯竊盜罪而有下列情形之一者，處6 月以上、5 年以下有期徒刑
：
  一  於夜間侵入住宅或有人居住之建築物、船艦或隱匿其內而
      犯之者。
  二  毀越門扇、牆垣或其他安全設備而犯之者。
  三  攜帶兇器而犯之者。
  四  結夥三人以上而犯之者。
  五  乘火災、水災或其他災害之際而犯之者。
  六  在車站或埠頭而犯之者。
前項之未遂犯罰之。

附表：
┌─┬────┬─────┬─────────────┬──────┐
│編│ 時  間 │  地  點  │    犯   罪   方   法     │  竊得財物  │
│號│        │          │                          │            │
├─┼────┼─────┼─────────────┼──────┤
│1 │99年7 月│新北市中和│駕駛向直航聯合有限公司高雄│陳永俊所管領│
│  │27日0 時│區○○街21│市分店承租之車號0617-MM 號│之備用輪胎1 │
│  │58分許  │號        │自用小貨車，並攜帶其所有而│個。        │
│  │        │          │客觀上得以危害人生命、身體│            │
│  │        │          │可供兇器使用之三角扳手1 支│            │
│  │        │          │，行經左址，見德昇蛋品有限│            │
│  │        │          │公司所承租而交由陳永俊管領│            │
│  │        │          │之車號4320-PP 號小貨車停放│            │
│  │        │          │在該處，無人看管，認有機可│            │
│  │        │          │趁，下車持上開三角扳手1 支│            │
│  │        │          │，拆卸陳永俊管領而懸掛車號│            │
│  │        │          │4320-PP 號小貨車後方之備用│            │
│  │        │          │輪胎，得手後，將之放置於其│            │
│  │        │          │承租之前開自用小貨車上之後│            │
│  │        │          │車斗後，駕車離開。        │            │
├─┼────┼─────┼─────────────┼──────┤
│2 │99年10月│新北市林口│駕駛其承租之前開自用小貨車│黃柏積所有之│
│  │1 日2 時│區○○○ 街│，並攜帶其所有而客觀上得以│備用輪胎1 個│
│  │許      │1 號      │危害人生命、身體可供兇器使│。          │
│  │        │          │用之三角扳手1 支，行經左址│            │
│  │        │          │，見黃柏積、蘇峙任所有車號│            │
│  │        │          │5810-YL 號、車號0837-VM 號│            │
│  │        │          │等兩輛小貨車停放於該處，無│            │
│  │        │          │人看管，認有機可趁，下車持│            │
│  │        │          │上開三角扳手1 支，拆卸黃柏│            │
│  │        │          │積所有而懸掛車號5810-YL 號│            │
│  │        │          │小貨車後方之備用輪胎，得手│            │
│  │        │          │後，將之放置於其承租之前開│            │
│  │        │          │自用小貨車上之後車斗。    │            │
├─┼────┼─────┼─────────────┼──────┤
│3 │99年10月│新北市林口│莊賜來將竊得車號5810-YL 號│蘇峙任所有之│
│  │1 日2 時│區○○○ 街│小貨車之備用輪胎，放置於其│備用輪胎1 個│
│  │許      │1 號      │承租之前開自用小貨車的後車│。          │
│  │        │          │斗後，再攜帶其所有而客觀上│            │
│  │        │          │得以危害人生命、身體可供兇│            │
│  │        │          │器使用之三角扳手1 支，返回│            │
│  │        │          │左址，持上開三角扳手1 支，│            │
│  │        │          │拆卸蘇峙任所有而懸掛車號08│            │
│  │        │          │37-VM 號自用小貨車後方之備│            │
│  │        │          │用輪胎，得手後，將之放置於│            │
│  │        │          │其承租之前開自用小貨車上  │            │
│  │        │          │之後車斗。                │            │
└─┴────┴─────┴─────────────┴──────┘